臺灣臺東地方法院刑事判決　　　　　　　 99年度易字第339號
公　訴　人　臺灣臺東地方法院檢察署檢察官
被　　　告　沈韋村
選任辯護人　陳永來律師
上列被告因傷害案件，經檢察官提起公訴（99年度偵續字第21號
），本院判決如下：
    主  文
沈韋村教唆傷害人之身體，處有期徒刑壹年陸月。
    犯罪事實
一、沈韋村因懷疑李孟霖向警檢舉其撿拾漂流木而結怨，竟基於
    教唆傷害人身體之犯意，於民國99年5月19日下午1時前某時
    許，在不詳地點，基於教唆其外甥王俊翔（經提起公訴，現
    由本院審理中）傷害李孟霖身體之犯意，唆使王俊翔毆打李
    孟霖，王俊翔竟因而產生傷害之犯意，乃與潘俊文（經本院
    以99年度訴字第280號判決判處有期徒刑1年10月確定）、林
    育安、高仲彥（經本院以99年訴字205號判決各判處有期徒
    刑5月，現由臺灣高等法院花蓮分院審理中）共同基於傷害
    他人身體之犯意聯絡，於99年5月19日下午1時許，由王俊翔
    攜帶鋁棒1支、十字鎬木柄2支及頭套4只等物，並駕駛車牌
    號碼K3-5351號自用吉普車搭載潘俊文、林育安、高仲彥3人
    前往沈韋村位於臺東縣卑南鄉利吉村利吉12號之住處，由王
    俊翔依沈韋村指示在沈韋村住處門口的貨櫃附近取得沈韋村
    所有之十字鎬木柄1支，沈韋村於渠等離去前靠近上開吉普
    車並向渠等示意趕快離開，渠等離去後便在沈韋村上開住處
    附近之溪邊，以沾濕之衛生紙貼遮前揭吉普車車牌，旋於同
    日下午1時45分許抵達臺東縣卑南鄉○○村○○路91號李孟
    霖住處，斯時王俊翔、潘俊文、林育安及高仲彥均頭戴黑色
    頭套，由林育安持鋁棒，高仲彥、潘俊文、王俊翔則各持十
    字鎬木柄，共同毆打李孟霖之四肢部位，致李孟霖因而受有
    左側尺骨開放性骨折、左側脛腓骨開放性骨折、左側第四掌
    骨骨折、右小腿及左手臂挫傷等傷害。嗣渠等毆打李孟霖後
    ，旋即與沈韋村電話聯繫於岩灣隧道口附近會合，沈韋村並
    提供無糖綠茶4瓶供渠等飲用。
二、案經李孟霖訴由臺東縣警察局臺東分局報請臺灣臺東地方法
    院檢察署檢察官偵查起訴。
    理  由
壹、證據能力：
一、按當審判外之陳述是要提出來作為證明該陳述內容是否真實
    時，該審判外之陳述始屬於傳聞證據；相反的，審判外的陳
    述並非用來證明陳述內容之真實性時，則非屬傳聞。換言之
    ，證人雖係轉述自第三人在審判外之陳述，惟當「待證事實
    」是「第三人曾經陳述」本身，而非「第三人陳述之內容」
    時，則該證人之證詞即非傳聞證據（參見傳聞法則-理論與
    實踐，初版，第50、51頁，陳運財等人合著，元照出版有限
    公司）。經查：證人即另案被告林育安、高仲彥於偵查中及
    本院審理時均證述另案被告王俊翔曾向渠等表示係被告沈韋
    村要求其毆打李孟霖，此一證言針對原陳述者王俊翔之陳述
    內容「被告沈韋村教唆王俊翔傷害告訴人李孟霖」固屬傳聞
    證據，然上開證人之證詞若非用以證明「被告沈韋村有教唆
    王俊翔毆打李孟霖」之直接事實，而係用以證明「王俊翔曾
    經對林育安及高仲彥表示：沈韋村有叫伊打李孟霖等語」陳
    述本身之間接事實（非以原陳述者之陳述內容為待證事實）
    ，揆諸上開說明，上開證人之證詞，即非傳聞證據，自有證
    據能力，合先敘明。辯護人以：上開證人係以聞自王俊翔於
    審判外之陳述作為內容而到庭為轉述，渠等證詞並無證據能
    力云云，尚非可採。
二、按檢察官職司追訴犯罪，就審判程序之訴訟構造言，檢察官
    係屬與被告相對立之當事人一方，偵查中對被告以外之人所
    為之偵查筆錄，或被告以外之人向檢察官所提之書面陳述，
    性質上均屬傳聞證據。自理論上言，如未予被告反對詰問、
    適當辯解之機會，一律准其為證據，似有違當事人進行主義
    之精神，對被告之防禦權亦有所妨礙；然而現階段刑事訴訟
    法規定檢察官代表國家偵查犯罪、實施公訴，必須對於被告
    之犯罪事實負舉證之責，依法其有訊問被告、證人及鑑定人
    之權，證人、鑑定人且須具結，而實務運作時，偵查中檢察
    官向被告以外之人所取得之陳述，原則上均能遵守法律規定
    ，不致違法取供，其可信性極高，為兼顧理論與實務，乃於
    修正刑事訴訟法時，增列第159條之1第2項，明定被告以外
    之人（含被害人、證人等）於偵查中向檢察官所為陳述，除
    顯有不可信之情況者外，得為證據（最高法院93年度臺上字
    第2397號判決意旨參照）。本件證人即另案被告林育安、高
    仲彥於偵查中之證述，檢察官並未對之違法取供，且於供前
    對之諭知具結義務及偽證之處罰，渠等於偵查中向檢察官所
    為之陳述，復查無顯不可信之情況，自有證據能力。
三、次按刑事訴訟法第158條之3規定：「證人、鑑定人依法應具
    結而未具結者，其證言或鑑定意見，不得作為證據。」所謂
    「依法應具結而未具結者」，係指檢察官或法官依刑事訴訟
    法第175條之規定，以證人身分傳喚被告以外之人（證人、
    告發人、告訴人、被害人、共犯或共同被告）到庭作證，或
    雖非以證人身分傳喚到庭，而於訊問調查過程中，轉換為證
    人身分為調查時，此時其等供述之身分為證人，則檢察官、
    法官自應依本法第166條有關具結之規定，命證人供前或供
    後具結，其陳述始符合第158條之3之規定，而有證據能力。
    若檢察官或法官非以證人身分傳喚而以告發人、告訴人、被
    害人或共犯、共同被告身分傳喚到庭為訊問時（例如刑事訴
    訟法第71條、第219條之6第2項、第236條之1第1項、第248
    條之1、第271條第2項、第271條之1第1項），其身分既非證
    人，即與「依法應具結」之要件不合，縱未命其具結，純屬
    檢察官或法官調查證據職權之適法行使，當無違法可言。（
    最高法院100年度臺上字第1464號、99年度臺上字第2059號
    、96年度臺上字第3527號判決意旨足資參照）。查證人即另
    案被告林育安、高仲彥及潘俊文於本院另案審理中，渠等係
    以被告身分在法官面前所為陳述，依法自不得具結，故渠等
    於本院另案審理中，向法官所為之陳述，揆諸上開說明及刑
    事訴訟法第159條之1第1項之規定，亦均有證據能力。
四、按被告以外之人於檢察事務官、司法警察官或司法警察調查
    中所為之陳述，與審判中不符時，其先前之陳述具有較可信
    之特別情況，且為證明犯罪事實存否所必要者，得為證據，
    刑事訴訟法第159條之2定有明文。而刑事訴訟法第159條之
    2所定之傳聞例外，必符合被告以外之人於檢察事務官、司
    法警察官、司法警察調查中所為之陳述，「與審判中不符」
    ，且其先前之陳述，具備「可信性」及「必要性」2要件，
    始例外得適用上開規定，認其先前所為之陳述，為有證據能
    力。此所謂「與審判中不符」，係指該陳述之主要待證事實
    部分，自身前後之供述有所不符，導致應為相異之認定，此
    並包括先前之陳述詳盡，於後簡略，甚至改稱忘記、不知道
    或有正當理由而拒絕陳述（如經許可之拒絕證言）等實質內
    容已有不符者在內。所謂「可信性」要件，則指其陳述與審
    判中之陳述為比較，就陳述時之外部狀況予以觀察，先前之
    陳述係在有其可信為真實之特別情況下所為者而言。至所謂
    「必要性」要件，乃指就具體個案案情及相關證據予以判斷
    ，其主要待證事實之存在或不存在，已無從再從同一供述者
    取得與先前相同之陳述內容，縱以其他證據替代，亦無由達
    到同一目的之情形（最高法院96年度臺上字第4365號判決意
    旨參照）。查證人即另案被告高仲彥於警詢時所為之證述，
    對被告而言，雖屬傳聞證據，然證人高仲彥於本院審理時對
    於99年5月19日渠等於車上有無如何協議傷害李孟霖、王俊
    翔有無說為何要打李孟霖等事實，均陳稱「忘記了」，與先
    前警詢時供述不符，渠先前之陳述接近案發之初，出於自然
    ，較之於審判中之記憶為清晰；且依據證人高仲彥警詢筆錄
    上所載，警員於詢問前已履行告知義務，經證人高仲彥簽名
    確認，而證人高仲彥於審理中被質疑為何忘記當時所發生之
    事情，僅陳稱時間經過太久、記憶力不好，並未提出有何遭
    警不當對待之情，其於警詢中之陳述應具任意性，再觀察其
    於審理中刻意迴避不願正面回答渠等於99年5月19日至被告
    沈韋村家中所發生的經過、另案被告王俊翔有無說過任何話
    等情，且證人高仲彥於99年8月23日偵查中曾向檢察曾陳稱
    遭受到另案王俊翔之恐嚇（見99年度偵續字第21號卷第34頁
    ），顯見證人高仲彥於本院審理時對於上開情節證稱「忘記
    了」，無非係受到外來之壓力，再參以其於警詢時之證述與
    證人林育安所述大致相符，益徵證人林育安於警詢時之供述
    具有較為可信之特別狀況，且其警詢時所供述之內容，乃係
    證明被告沈韋村於99年5月19日案發前後有與渠等見面及王
    俊翔於當日有無說過被告沈韋村之所以毆打告訴人李孟霖係
    因李孟霖檢舉被告撿拾漂流木等情，此乃涉及本案犯罪事實
    之存否具有必要性。是以，證人高仲彥於警詢所為之證述，
    合於刑事訴訟法第159條之2之規定，應有證據能力。至若證
    人林育安於警詢所為之證述與本院審理時之證述前後並無不
    一致之情形，並未有與審判中不符之情形，故證人林育安於
    警詢之證詞，應無證據能力。
五、又按被告以外之人（包括證人、鑑定人、告訴人、被害人及
    共同被告等）於審判外之陳述雖不符刑事訴訟法第159條之1
    至第159條之4之規定，而經當事人於審判程序同意作為證據
    ，法院審酌該言詞陳述或書面陳述作成時之情況，認為適當
    者，亦得為證據；當事人、代理人或辯護人於法院調查證據
    時，知有第159條第1項不得為證據之情形，而未於言詞辯論
    終結前聲明異議者，視為有前項之同意，刑事訴訟法第159
    條之5定有明文。立法意旨在於傳聞證據未經當事人之反對
    詰問予以核實，原則上先予排除。惟若當事人已放棄反對詰
    問權，於審判程序中表明同意該等傳聞證據可作為證據；或
    於言詞辯論終結前未聲明異議，基於尊重當事人對傳聞證據
    之處分權，及證據資料愈豐富，愈有助於真實發見之理念，
    且強化言詞辯論主義，使訴訟程序得以順暢進行，上開傳聞
    證據亦均具有證據能力。除上開證人林育安、高仲彥、潘俊
    文之審判外陳述，本判決以下所引之供述證據及書面證據，
    檢察官及被告、辯護人於本院準備程序及審判期日中均未予
    爭執，且迄至言詞辯論終結前亦未再聲明異議，本院審酌上
    開證據作成時之情狀，並無違法或不當等情形，認為以之作
    為本案之證據亦屬適當，依上開規定，自有具證據能力。
貳、實體部分：
一、訊據被告沈韋村矢口否認有何上開教唆傷害之犯行，辯稱：
    伊沒有教唆王俊翔去毆打李孟霖，係王俊翔懷疑李孟霖檢舉
    其撿拾漂流木之情事，於99年5月19日王俊翔告訴伊要去打
    李孟霖時，伊還有阻止王俊翔云云，經查：
(一)被告沈韋村係另案被告王俊翔之親舅舅；另案被告王俊翔於
    99年5月19日，攜帶鋁棒1支、十字鎬木柄2支及頭套4只等物
    ，並駕駛車牌號碼K3-5351號自用吉普車搭載另案被告潘俊
    文、林育安、高仲彥3人至被告沈韋村位於臺東縣卑南鄉利
    吉村利吉12號之住處，王俊翔並下車與被告沈韋村交談，渠
    等離開被告上開住處後，復至溪邊以沾濕之衛生紙貼遮前揭
    吉普車車牌，並於同日下午1時45分許抵達臺東縣卑南鄉○
    ○村○○路91號告訴人李孟霖住處，王俊翔、潘俊文、林育
    安、高仲彥均頭戴黑色頭套，由林育安持鋁棒，高仲彥、潘
    俊文、王俊翔則各持十字鎬木柄，共同毆打李孟霖之四肢部
    位，致李孟霖因而受有左側尺骨開放性骨折、左側脛腓骨開
    放性骨折、左側第四掌骨骨折、右小腿及左手臂挫傷等傷害
    ；王俊翔、潘俊文、林育安、高仲彥於當日毆打李孟霖後，
    被告沈韋村有買飲料並親自送至岩灣遂道口附近交給渠等飲
    用等情，為被告沈韋村所不否認，並經證人即另案被告林育
    安、高仲彥於偵查中及本院審理中證述明確，復有車籍查詢
    資料、監視系統畫面各1份、刑案現場照片17張、財團法人
    臺東基督教醫院99年5月20日診斷證明書影本1紙等附卷可稽
    ，此部分事實，首堪認定。
(二)證人即另案被告林育安於偵查中證稱：王俊翔說是其三舅沈
    韋村出錢要其處理毆打李孟霖，因為沈韋村與李孟霖有木頭
    糾紛，就是李孟霖檢舉沈韋村有漂流木，王俊翔在打人前後
    都有說過此事；99年5月19日早上王俊翔就到伊的家中，叫
    醒伊與高仲彥，在路上才告訴我們要去利吉打一個人等語（
    見99年度偵字第1154號卷第14頁至第15頁）；於本院另案準
    備程序時陳稱：王俊翔於99年5月19日一大早來伊的家中，
    說有人檢舉其三舅沈韋村漂流木的事，王俊翔有親口說是其
    三舅沈韋村出錢的等語（見本院98年度易字第216號卷第50
    頁）；復於本院審理時證稱：99年5月19日王俊翔至伊的家
    中載伊與高仲彥，在打李孟霖前，王俊翔有跟伊說係有人檢
    舉其舅舅沈韋村漂流木，其才要去打李孟霖等語（本院卷第
    100頁、第101頁）。又證人即另案被告高仲彥於警詢中證稱
    ：王俊翔在伊等打完李孟霖後，有說係因李孟霖檢舉沈韋村
    漂流木之事，沈韋村才找王俊翔要打李孟霖等語（見警卷一
    第36頁、第37頁）；復於偵查中證稱：王俊翔至伊家載伊與
    高仲彥（應為林育安之誤載），王俊翔在車上有說其舅舅沈
    韋村與人家有木頭糾紛等語（見99年度偵字第1154號卷第15
    頁）。足見另案被告王俊翔曾經對另案被告林育安及高仲彥
    表示：沈韋村因為李孟霖檢舉沈韋村有漂流木，因此沈韋村
    出錢叫王俊翔打李孟霖等語。證人即另案被告王俊翔雖於本
    院審理時證稱：伊在河川底下遇到李孟霖，撿拾漂流木時有
    發生摩擦，因為李孟霖讓伊損失不少而懷恨在心，伊前腳才
    載漂流木去放，李孟霖旋即叫人去搜索云云（見本院卷第11
    4頁至第115頁），然證人即告訴人李孟霖於本院審理時證稱
    ：伊從來沒有見過王俊翔，伊會被打是因為有人認為漂流木
    係伊檢舉等語（見本院卷第181頁），足見告訴人李孟霖並
    不認識另案被告王俊翔，渠等2人間應無漂流木糾紛問題存
    在。是以，證人王俊翔所述，無非係維護被告沈韋村之詞，
    尚難採信。又證人即另案被告潘俊文雖於本院審理時證稱：
    毆打李孟霖係因為王俊翔的關係，與沈韋村無關云云（見本
    院卷第178頁、第179頁），然其於本院另案之準備程序及審
    理時陳稱：沈韋村有跟王俊翔說要去打李孟霖；王俊翔當時
    好像有提到沈韋村邀我們去打人等語（見本院99年度訴字第
    280號卷第25頁、第33頁），其於本院審理時之證述與先前
    所述及上開證人證述不符，其於本院審理時之證述自難採信
    。
(三)證人即另案被告林育安於偵查中證稱：99年5月19日案發前
    幾分鐘順路到沈韋村家中拿十字鎬木柄，因為車子有十字鎬
    木柄，但是差一支，所以到沈韋村家中再拿一支，當時沈韋
    村有說趕快走不要擔誤太久，且有說十字鎬木柄放置的地點
    等語（見99年度偵續字第21號卷第34頁）；於本院另案之準
    備程序時陳稱：王俊翔於99年5月19日一大早來找伊與高仲
    彥，並帶伊與高仲彥出去，王俊翔說有人檢舉其三舅漂流木
    的事情，早上其三舅就已經帶他去看過他家（應係指李孟霖
    家），伊和高仲彥親眼目賭沈韋村告訴王俊翔十字鎬木柄放
    在哪裡，然後是王俊翔去拿的等語（見本院99年度易字第21
    6號卷第50頁、第51頁）；復於本院審理時證稱：當日至沈
    韋村家拿十字鎬木柄的時候，沈韋村有說「趕快走，不要在
    他家待太久。」，當時車子是停在沈韋村家裡面，只有王俊
    翔一個人下車，王俊翔下車後有跟沈韋村對話，對話的地點
    離停車的地方約有十幾步的距離，印像中係王俊翔去拿十字
    鎬木柄，沈韋村有指示說十字鎬木柄放在哪裡，拿的地點是
    在沈韋村家門口的貨櫃附近，之後要離開的時候，沈韋村好
    像有走靠近車子告訴我們說「趕快走，不要耽誤太久。」等
    語（本院卷第101頁至第105頁）。又證人即另案被告高仲彥
    於偵查中證稱：當時去拿十字鎬木柄時，是沈韋村告訴十字
    鎬木柄放置的地點等語（見99年度偵續字第21號卷第34頁）
    。足見另案被告王俊翔、林育安、高仲彥及潘俊文等人，於
    99年5月19日至告訴人李孟霖上開住處毆打李孟霖前，有先
    至被告沈韋村上開住處，王俊翔並依被告沈韋村之指示，於
    該住處之貨櫃附近取得十字鎬木柄一支，且被告沈韋村並向
    渠等表示不要在其住處停留過久。至若證人即另案被告高仲
    彥雖於本院另案之準備程序中陳稱：十字鎬木柄係伊去沈韋
    村家拿出來的云云（見本院99年度易字第216號卷第51頁）
    ，然其亦自承：沈韋村指示王俊翔拿十字鎬木柄回來之後到
    上車前，伊都在車上等語（見本院99年度易字第216號卷第
    51 頁），核與證人林育安所述僅有王俊翔一人下車等語相
    符，高仲彥既未下車，其所述係其拿十字鎬木柄一節，尚難
    採信，自應以證人林育安所述較為可採。又證人即另案被告
    王俊翔雖於本院審理時證稱：99年5月19日，伊等沒有到沈
    韋村的砂石場，車子停在路邊而已，伊沒有把車子開到裡面
    ，也沒有和沈韋村交談云云，其證述與上開證人之證述並不
    相符，且被告沈韋村業已承認當時有和王俊翔交談，足認其
    上開證述顯係維護被告沈韋村之詞，殊無足採。另證人即另
    案被告潘俊文於本院審理時雖證稱：當時車上有2支十字鎬
    、1支鋁棒及1支鐵棍（見本院卷第179頁）云云，然其於本
    院另案審理時自承：十字鎬木柄係在沈韋村家中拿的等語（
    本院99年度訴字第280號卷第33頁），顯見其於本件審理時
    翻異前詞，其所為之證述與其他證人亦有未合，自難採信。
(四)證人即另案被告林育安於本院另案之準備程序時陳稱：王俊
    翔打完後載著伊、林育安、高仲彥、潘俊文等人離開，之後
    到寒舍下來一點的地方會合，就是電話發送位置那裡，沈韋
    村有出現買了茶裏王給伊等，含沈韋村自己，一人一瓶，喝
    完之後沈韋村叫伊等趕快先走，之後再電話聯絡，後來就沒
    有再聯繫伊與高仲彥等語（見本院99年度易字第216號卷第
    50 頁至第51頁）；復於本院審理時證稱：伊等毆打李孟霖
    後，沈韋村有買飲料去找伊等，其有在現場留一下子，並向
    伊等說「不要留在那邊太久，趕快離開這邊」等語（見本院
    卷第10 3頁、第107頁）。證人即另案被告高仲彥於警詢中
    證稱：當天毆打完李孟霖後，王俊翔載伊等至一個斷橋處，
    路途中先停車，伊與林育安下車將覆蓋車牌之衛生紙清除掉
    ，斷橋處位置大概是李孟霖住處的對面，伊等在那裡休息，
    後來沈韋村就走路到現場與伊等會合，沈韋村還帶了5瓶無
    糖綠茶給伊等喝，沈韋村與王俊翔聊一下話就走了等語（見
    警卷一第37頁）。足見被告沈韋村於另案被告王俊翔、林育
    安、高仲彥及潘俊文等人毆打告訴人李孟霖後，有買飲料至
    寒舍附近（即被告沈韋村所述岩灣隧道口附近）慰勞王俊翔
    等人，並向渠等表示「不要留在那邊太久，趕快離開這邊。
    」。
(五)復參以另案被告王俊翔於毆打告訴人李孟霖前，有駕車前往
    被告沈韋村之住處，並依被告沈韋村之指示於其住處取得毆
    打告訴人所用之十字鎬木柄一支，且被告沈韋村向渠等表示
    不要在其住處停留太久一節，酌以被告沈韋村於另案被告王
    俊翔、林育安、高仲彥及潘俊文等人毆打李孟霖後，有買飲
    料至李孟霖住處附近慰勞王俊翔等人，並向渠等表示「不要
    留在那邊太久，趕快離開這邊。」等情以觀，足徵被告沈韋
    村對於王俊翔要毆打李孟霖一事應知之甚詳。
(六)被告沈韋村對於另案被告王俊翔毆打告訴人李孟霖一情既知
    之甚詳，且王俊翔與李孟霖並不相識，更無所謂糾紛存在，
    已如上述，王俊翔若非出自於他人教唆，應無毆打李孟霖之
    動機存在。又證人即告訴人李孟霖於警詢及本院審理時業已
    證述曾聽到被告沈韋村放話要其小心一點等語，參以王俊翔
    曾向另案被告林育安、高仲彥等人表示毆打李孟霖一事，係
    因被告沈韋村懷恨李孟霖檢舉其撿拾漂流木，王俊翔既曾向
    他人說過毆打李孟霖係因李孟霖檢舉被告沈韋村漂流木，其
    主觀上應有意圖使上開證人相信被告沈韋村為教唆傷害李孟
    霖之人，而衡酌王俊翔係被告沈韋村之外甥，苟非確實係其
    舅舅即被告沈韋村與李孟霖之糾紛，王俊翔當無向林育安、
    高仲彥等人表示其之所以要毆打李孟霖係因李孟霖檢舉被告
    沈韋村漂流木且由被告沈韋村出錢委由其處理。綜合上情，
    足徵王俊翔之所以毆打告訴人李孟霖，應係出自於被告沈韋
    村懷恨李孟霖檢舉其漂流木之事因而教唆王俊翔毆打李孟霖
    。
(七)至若辯護意旨以：被告並無教唆傷害告訴人李孟霖之動機，
    本案係另案被告王俊翔與李孟霖之糾紛，且李孟霖亦提出陳
    報狀，足見李孟霖亦認同被告無教唆之犯意，被告於當時係
    經營砂石場並兼營挖土機等重機買賣，根本無暇撿拾漂流木
    ；李孟霖於警詢之證述與其他證人不符，自難採信；證人林
    育安、高仲彥所述曾聽見王俊翔說係被告教唆去傷害李孟霖
    一節，據證人王俊翔於本院詰問時證述並無此事，證人林育
    安亦自承未親自聽聞被告向王俊翔教唆之內容，也不清楚被
    告有無從事漂流木生意，亦不清楚漂流木糾紛之詳情，被告
    從未要求林育安去教訓李孟霖，被告也未要求林育安等人扛
    下來，足見本件傷害與被告無關；證人林育安證述99年5月
    19日係順路前往，當時於被告家車停車後，停車處距離被告
    與王俊翔交談處有十幾至二十步路，林育安、高仲彥、潘俊
    文等人絕無可能聽聞被告與王俊翔之對話內容，故林育安於
    偵查中所述被告有說「趕快走不要耽誤太久」，顯非事實，
    更與林育安、高仲彥於另案準備程序中所述「沈韋村沒有交
    代我們什麼事情」一節不符；倘若被告確係本案教唆之人，
    理應親自對於車上所有之共犯面授機宜，並交代如何下手，
    豈可能僅有王俊翔一人下車，並草草交談即出發前往被害人
    住處；證人林育安證述：確定被告有拿錢請王俊翔教訓李孟
    霖，更屬無稽，蓋被告與王俊翔為甥舅關係，倘若有教唆乙
    情，豈須拿錢辦事？且證人林育安並未看見被告拿錢給王俊
    翔，其證述自屬片面臆測之詞；被告雖於王俊翔等人毆打李
    孟霖後有送飲料過去，但被告與王俊翔為甥舅關係，王俊翔
    曾多次以電話要求被告送飲料之事實，業據證人王俊翔於本
    院證述明確，被告接到電話當時心中確實有一絲懷疑、不安
    ，深怕外甥衝動惹事，才不顧瓜田李下之嫌前往瞭解，經王
    俊翔當場告知已闖禍後，被告無奈之餘隨機離去，倘被告確
    係教唆之人，豈可能不對林育安等人大大嘉許、鼓勵，甚至
    當場分受報酬云云。然查：
  1.告訴人李孟霖並不認識另案被告王俊翔，且李孟霖於100年4
    月8日所提出之陳報狀，乃係請求本院傳訊未落網之共犯，
    並表示若查明本案另有其他共犯而足以確認被告並非主謀，
    請求本院對被告從輕量刑（見本院卷第125頁），顯見李孟
    霖並非完全認同被告之辯解，況被告確實與李孟霖有上開糾
    紛存在，業如前述，是辯護人認被告無教唆王俊翔毆打李孟
    霖之動機存在，尚非可採。
  2.證人陳金山於警詢固證稱：伊從去年八八水災後就沒有見過
    被告，亦未與被告講過話等語（見警卷一第84頁）；然證人
    即告訴人李孟霖於警詢係證稱：沈韋村有放話恐嚇我同村（
    利吉村）的人，共有陳金山、張嘉仁、劉逞圩等3人，並叫
    他們3人來轉告知我等語（見警卷一第65頁），可見李孟霖
    係表示被告沈韋村係以放話方式讓陳金山知道，陳金山可能
    係由第3人處輾轉得知，則李孟霖於警詢之證述與證人陳金
    山之證述即無不符之處。再證人張嘉仁於警詢時固未證稱有
    遭到被告恐嚇一情，然此乃係警察並未詢問其是否有遭到被
    告恐嚇（見警卷一第89頁、第90頁），尚難因此遽認李孟霖
    所述並非事實。又證人劉逞圩於警詢證稱：沈韋村懷疑其擁
    有之漂流木遭檢舉是伊所為，所以向伊恐嚇等語（見警卷一
    第93頁），然警察對於被告沈韋村是否有進一步要求證人劉
    逞圩轉告李孟霖一情，並未詳加追問，自難以此遽認李孟霖
    之證述與證人劉逞圩之證述不符。
  3.又證人即另案被告林育安固然證述未曾親自聽聞被告沈韋村
    向王俊翔教唆之內容，然其證述係用以證明「王俊翔曾經對
    林育安表示：沈韋村因為李孟霖檢舉沈韋村有漂流木，因此
    沈韋村出錢叫王俊翔打李孟霖。」之間接事實，自難以其未
    親眼目賭被告沈韋村教唆王俊翔之內容，即謂本件傷害案件
    與被告無涉。
  4.另案被告王俊翔、林育安、高仲彥及潘俊文於99年5月19日
    至被告沈韋村家時，固然僅有王俊翔一人下車，然林育安於
    本院業已證述：沈韋村有說「趕快走不要耽誤太久」，伊會
    聽到係因伊等要離開時沈韋村有靠近車子等語（見本院卷第
    105頁），是以，縱然王俊翔與被告沈韋村交談處距離渠等
    之車子有十幾至二十步距離，亦難以此即謂證人林育安之證
    述顯非事實。又證人林育安於本院審理時業已證述被告沈韋
    村叫伊等趕快走不算交代等語（見本院卷第106頁），顯見
    此乃證人主觀認知上之問題，自難因此遽認其證述前後有不
    一致之處。
  5.又教唆犯罪者，常躲於幕後操控犯罪，本件被告沈韋村教唆
    王俊翔傷害告訴人李孟霖，業如前述，且本院亦未認定被告
    沈韋村所教唆之對象係另案被告林育安、高仲彥及潘俊文等
    人，豈能以被告沈韋村未對另案被告林育安、高仲彥及潘俊
    文等人逐一面授機宜並交代如何下手，即謂被告沈韋村無教
    唆另案被告王俊翔之犯意存在？且縱被告沈韋村與另案被告
    王俊翔為甥舅關係，若有教唆傷害之事實，拿錢辦事亦不違
    一般社會之常情。
  6.被告沈韋村於警詢中先辯稱：於99年5月19日早上8時許起床
    至下午2時59分都在家裡云云；復於偵查中始坦承：有於99
    年5月19日中午過後有買飲料送去岩灣隧道與王俊翔等語，
    足見其於警詢中刻意隱匿送飲料與另案被告王俊翔等人之行
    為。被告沈韋村本院準備程序自承：王俊翔在99年5月19日
    中午過後有去找伊，王俊翔有說要去毆打李孟霖，要去找他
    討公道，因為王俊翔之前有懷疑李孟霖檢舉漂流木的事云云
    （本院卷第31頁），復於本院審理時辯稱：99年5月19日下
    午王俊翔有開車到伊的住處，下車後王俊翔有說要去打李孟
    霖，伊當時以為王俊翔在開玩笑，還有勸阻王俊翔，伊當時
    不清楚為何王俊翔要去打李孟霖，是王俊翔打人之後，才知
    道是因為漂流木的事云云，足徵被告沈韋村對於另案被告王
    俊翔於毆打李孟霖前，是否已知悉王俊翔毆打李孟霖之原因
    ，所述前後不一。綜上，足見本件被告沈韋村之辯解前後均
    有不一致之處，其辯解自難以採信。
(八)綜上所述，被告沈韋村辯稱本件並未教唆另案被告王俊翔實
    施傷害一節，應係事後卸責之詞，委無足採。本件事證明確
    ，被告沈韋村上開犯行應堪認定。
二、核被告沈韋村教唆另案被告王俊翔使之實行傷害行為，依刑
    法第29條第1項規定，為教唆犯，應依同條第2項之規定，依
    其所教唆之傷害罪處罰之；故核被告沈韋村所為，係犯刑法
    第29條第1項、第277條第1項之教唆傷害罪。爰審酌被告沈
    韋村僅因懷疑告訴人李孟霖檢舉其撿拾漂流木，即教唆另案
    被告王俊翔實行傷害行為，另案被告王俊翔乃因而與林育安
    、高仲彥及潘俊文等人共同毆打告訴人李孟霖，致告訴人李
    孟霖所受傷害非輕，復於偵審中一再否認犯行，顯見犯後態
    度不佳，且於犯後迄未與告訴人和解並賠償告訴人之損失，
    及其智識程度為高職畢業、生活狀況等一切情狀，量處如主
    文所示之刑。末查，未扣案之十字鎬木柄、鋁棒、黑色頭套
    ，雖係被告持以犯本件傷害罪所用之物，然未據扣案，亦無
    法證明現尚存在，為免日後執行之困難，爰不為沒收之諭知
    ，附此敘明。
據上論斷，應依刑事訴訟法第299條第1項前段，刑法第29條、第
277條第1項，刑法施行法第1條之1，判決如主文。
本案經檢察官劉仲慧到庭執行職務。
中    華    民    國   100    年    5     月    27    日
                  刑事第四庭    審判長法  官  馬培基
                                      法  官  盧亨龍
                                      法  官  郭世顏
以上正本證明與原本無異。
如不服本判決應於收受送達後10日內向本院提出上訴書狀，並應
敘述具體理由；其未敘述上訴理由者，應於上訴期間屆滿後20日
內向本院補提理由書（均須按他造當事人之人數附繕本）。「切
勿逕送上級法院」。告訴人或被害人對於本判決如有不服，請書
具不服之理由狀，請求檢察官上訴者，其上訴期間之計算係以檢
察官收受判決正本之日期為準。
                                      書記官  姚佳華
中    華    民    國   100    年    5     月    30    日
附錄本案論罪科刑法條全文：
刑法第277條第1項：
傷害人之身體或健康者，處 3 年以下有期徒刑、拘役或 1 千元
以下罰金。